【裁判字號】    97,交聲,1320
【裁判日期】    980330
【裁判案由】    違反道路交通管理處罰條例聲明異議
【裁判全文】
臺灣桃園地方法院刑事交通事件裁定    97年度交聲字第1320號
原處分機關  交通部公路總局新竹區監理所中壢監理站
異  議  人  乙○○
上列異議人因違反道路交通管理處罰條例案件，對於交通部公路
總局新竹區監理所中壢監理站97年7月18日壢監裁字第裁53－DB0
000000號違反道路交通管理事件裁決書所為處分（原舉發通知單
案號：桃園縣政府警察局桃警局交字第DB0000000號）聲明異議
，本院裁定如下：
    主  文
異議駁回。
    理  由
一、聲明異議意旨略以：異議人於民國97年6月8日18時15分許，
    行經台66線西向約14.9公里處，左轉後進入涵洞，確認安全
    後進入社區，不料甫從社區騎車出來之員警，指稱異議人闖
    紅燈而為裁罰。惟本案闖紅燈地點台66線與15.4公里處，並
    無紅綠燈可闖，異議人不清楚員警所指違規事實為何，原處
    分明顯有瑕疵。若員警所稱「闖紅燈」事實地點為台66線與
    14.9公里（無名道路交岔路口），則闖紅燈並非事實，當時
    員警位置甫從社區道路騎車出來，與聲明人開車進入為對向
    ，實無從確認異議人所見之燈號，況且一般民眾若遇員警在
    前方會故意闖紅燈違規，實不合理。查進入異議人所居住之
    社區的紅綠燈號誌時常發生故障，當時異議人所見並非紅燈
    燈號，而偶然行經該處之員警僅以出社區之紅綠燈燈號推測
    ，與異議人所見不同，故裁罰理由並無依據，爰聲明異議請
    求撤銷原處分云云。
二、原處分意旨略以：異議人即受處分人乙○○於上開時間，駕
    駛車牌號碼8166－FS號自小客車行經台66線15.4處涵洞，經
    桃園縣政府警察局楊梅分局警員甲○○發現異議人綠燈左轉
    後，駛至前方涵洞路口遇紅燈未停等，闖紅燈直行，並當場
    攔停舉發「闖紅燈（直行）」之違規，填掣桃警局交字第DB
    0000000 號舉發違反道路交通管理事件通知單（下稱舉發通
    知單），並移送原處分機關處理。嗣由原處分機關於97年7
    月18日依道路交通管理處罰條例第53條第1 項、第63條第1
    項第3 款（裁決書漏載第1 項第3 款）之規定，裁處罰鍰
    2,700 元並記違規點數3 點在案。
三、按汽車駕駛人，行經有燈光號誌管制之交岔路口闖紅燈者，
    處新臺幣（下同）1,800 元以上5,400 元以下罰鍰，並記違
    規點數3 點，道路交通管理處罰條例第53條第1 項、第63條
    第1 項第3 款分別定有明文。次按駕駛人駕駛汽車，應遵守
    道路交通標誌、標線、號誌之指示；汽車行駛至交岔路口，
    其行進、轉彎，應依下列規定：一、應遵守燈光號誌或交通
    指揮人員之指揮，遇有交通指揮人員指揮與燈光號誌並用時
    ，以交通指揮人員之指揮為準。..... 道路交通安全規則第
    90條前段、第102 條亦規定甚明。
四、經查：
  (一)本件異議人於上揭時間，因駕駛車牌號碼8166－FS號自小客
    車，行經台66線15.4公里處涵洞，綠燈左轉後，駛至前方涵
    洞路口遇紅燈未停等，闖紅燈直行，為員警以闖紅燈違規為
    由而攔停舉發之事實，有桃園縣政府警察局97年6月8日桃警
    局交字第DB-0000000號舉發通知單及交通部公路總局新竹區
    中壢監理所97年7 月18日壢監裁罰字第裁53-DB0000000號所
    為之裁決書各乙紙存卷可稽，復經桃園縣政府警察局楊梅分
    局查證無誤，有該局97年6 月30日楊警分交字第0978022942
    號函存卷可據。
  (二)上開汽車駕駛人之違規事實，業據證人即舉發警員甲○○於
    本院訊問時具結證稱：伊當時執勤取締交通違規，地點靠近
    台66線15.4公里附近的涵洞下，往觀音方向，接近福晉天地
    社區，當時伊與另位同事各自騎乘機車，巡邏經過涵洞，當
    時路口是紅燈，現場並無障礙物，天氣即將下雨略有陰暗，
    視線仍尚清楚，異議人從對面涵洞過來，彼等與異議人是對
    向，在行進快接近涵洞，見紅燈準備慢慢停下來，異議人從
    前面涵洞出來，涵洞前面有停止線，但異議人還是超越停止
    線緩緩駛過路口進入社區，當時紅綠燈是正常運作，因為彼
    等在取締違規，會到處檢查號誌是否運作正常，而當時與異
    議人是對向，號誌不會看錯等語明確（參本院97年11月24日
    訊問筆錄第2頁至第4頁），此外並有證人當庭提出之現場圖
    乙份在卷可稽。再查諸如本件發生於員警執行巡邏勤務而於
    路口暫停，等候號誌轉換後通行之際，適巧發生於眼前「稍
    縱即逝」之闖紅燈違規行為，本質上即屬突發狀況不及防備
    及蒐證，客觀上舉發員警顯不及取用照相器材拍照存證，而
    已無法藉由其他科學舉證方式認定事實，是以刑事訴訟法就
    犯罪證據有關之規定中與屬行政秩序罰之交通違規裁罰本質
    不合之部分，自不在準用之列。又異議人對舉發單及裁決書
    所載之事發地點為「台66線15.4公里處」有所爭執，惟經證
    人證述違規地點並非位於台66線15.4公里處，而異議人闖越
    之號誌為台66線14.9公里處之涵洞出口，即如異議人所提台
    66線14.9公里涵洞進入社區之該照片所示之處等語明確（參
    本院前開筆錄第2頁至第3頁）。再經本院觀之異議人所提出
    之上開現場圖，台66線15.4公里處確無交通號誌，是雙方認
    識之違規地點既屬同一位置，僅舉發單及裁決書記載錯誤，
    本件違規地點即應更正台66線14.9公里處，合先敘明。經本
    院傳喚證人甲○○到庭調查結果，其對當日所見違規情形於
    具結後堅證如上，足認其確係依自己親自見聞所得而為上開
    供述。復因上揭時地，其與異議人互為對向車輛，應遵行之
    號誌均係涵洞出口之號誌，證人並因此在該路口停止等待綠
    燈通行而與同組執勤員警均目睹異議人上開違規行為，尤足
    認證人對號誌之判斷，並無誤認之可能。又異議人對於上揭
    時段，經過該涵洞及其行進方向之事實並不爭執，而其所闖
    越之燈光號誌所在位置業經確定如前所述，佐以異議人當時
    自台66線往觀音、新屋直行方向之號誌確為綠燈，倘若該涵
    洞出口處之號誌亦為綠燈，面對涵洞方向出入之車輛包含自
    台66線左轉涵洞行駛之車輛，即為可通行之狀態，將與台66
    線往大溪、中壢方向直行車輛（即與往觀音、新屋反方向直
    行車輛，且同屬面對台66線直行之綠燈號誌之車輛），於涵
    洞出口交會處，互為可通行之情況，行車秩序勢必造成混亂
    ，該號誌即無法發揮管制交通之功能。是以當台66線直行號
    誌為綠燈時，異議人綠燈左轉通過涵洞時，該涵洞出口處必
    為紅燈號誌，始能維護交通行車秩序而與常理相符。此外，
    復查無其他任何事證可認證人甲○○上開證述有何瑕疵或與
    事理相違而可認與事實不符之處，本院依直接審理所得心證
    ，堪認其依自己親自見聞所為之上開證述與事實相符，並可
    排除其誤記號誌與車號之可能。末查，異議人陳稱社區號誌
    時常故障云云。然證人於執行上開勤務時，會檢查燈光號誌
    等情，已如前述，而號誌是否長期損壞之情，異議人並未舉
    證以實其說，自難遽認當時現場號誌即為損壞之狀態。是異
    議人前開辯詞，尚難採信。
  (三)綜上所述，本件違規事證至為明確，異議人確有前開違規行
    為堪以認定。從而，原處分機關依據道路交通管理處罰條例
    第53條第1項、第63條第1項第3款規定，裁處罰鍰新臺幣2,7
    00元，並記違規點數3點之處分，尚無違誤，應予維持，本
    件異議為無理由，應予駁回。
據上論斷，應依道路交通案件處理辦法第19條，裁定如主文。
中    華    民    國    98    年    3    月    30    日
                    交通法庭法  官  呂美玲
以上正本證明與原本無異。
如不服本裁定，應於裁定送達後5 日內向本院提出抗告狀。
                            書記官  李玉華
中    華    民    國    98    年    4     月    6     日


司法院資訊處製作；財團法人民間司法改革基金會備份。
